【裁判字號】    90,易,1705
【裁判日期】    900730
【裁判案由】    業務侵占
【裁判全文】
臺灣臺中地方法院刑事判決                          九十年度易字第一七五號
    公  訴  人  臺灣臺中地方法院檢察署檢察官
    被      告  甲○○
右列被告因業務侵占案件，經檢察官聲請以簡易判決處刑（九十年度調偵字第四號）
，本院認不宜依簡易判決處刑，改依通常程序審理，並判決如左：
    主  文
甲○○無罪。
    理  由
一、公訴意旨略以：被告甲○○於民國八十四年間，任職於丁○○○○，負責帶團及
    收取團費等事宜，為從事業務之人。詎甲○○竟意圖為自己不法之所有，於同年
    任職期間，於收取丁○○○○招募之旅行團團員所繳之團費新台幣（下同）四十
    餘萬元後，僅繳回二十餘萬元予丁○○○○，其餘二十餘萬元團費則侵占入己，
    因認被告甲○○涉犯刑法第三百三十六條第二項之罪嫌。
二、按犯罪事實應依證據認定之，無證據不得推定其犯罪事實；又不能證明被告犯罪
    或其行為不罰者，應諭知無罪之判決，刑事訴訟法第一百五十四條、第三百零一
    條第一項分別定有明文。且認定不利被告之事實，須依積極證據，苟積極證據不
    足為不利於被告事實之認定時，即應為有利被告之認定，最高法院三十年上字第
    八一六號著有判例可憑。另認定犯罪事實所憑之證據，無論其為直接證據或間接
    證據，其為訴訟上之證明時，須於通常一般之人均不至有所懷疑，而得確信其為
    真實之程度者，始得據為有罪之認定，倘其證明尚未達到此一程度，而有合理之
    懷疑存在時，即應為無罪之判決，亦有最高法院七十六年台上字第四九八六號判
    例意旨可資參照。次按刑法第三百三十五條第一項普通侵占罪及同法第三百三十
    六條第二項業務侵占罪之成立，均以侵占自己持有他人之物為要件，倘若所持有
    者為自己之物，自與上開二罪之客觀構成要件不符。
三、公訴意旨認被告涉有刑法第三百三十六條第二項之罪嫌，無非以被告甲○○之自
    白及被害人丁○○○○負責人乙○○之指訴為其主要論據。訊據被告甲○○於本
    院調查時固坦承當時所收之團費未繳回丁○○○○一節，然堅決否認涉有上開犯
    行，辯稱：伊當時在丁○○○○是屬於靠行性質，業務自己在處理，經濟也是自
    己負責，依約定錢是要繳給翔富旅行社，不是繳給公司等語。經查：證人即翔富
    旅行社台中分公司經理丙○○於本院調查時到庭結證稱：「（旅行業拆帳方式有
    幾種？）三種，一種是底薪制度，一種是靠行，靠行人固定繳給公司多少錢，公
    司沒有付薪水，獨立招攬團體，類似丁○○○○與我們公司的關係。‧‧‧，但
    靠行的話團費原則上不繳回公司，把團費直接繳回綜合旅行社。賺取其中差價。
    」、「（本案被告與你們合作的模式？）通常他會打電話來，說幾個人要去什麼
    地方，我們報價給他，他再去跟客人報價，決定成行後，被告告訴我們，機位安
    排好之後就會叫被告去跟客人收訂金，後來團費也是被告交給我們。」等語，而
    被害人丁○○○○之負責人乙○○對於被告甲○○陳稱：伊給公司三千元文書管
    理費、清潔費作為管理清潔及公司人事費用，沒有約定契約、勞健保自付，僅是
    掛在公司名下，賺錢也不繳回公司等語亦不否認，更自承：「（當初約定有無契
    約？）沒有，薪資也沒有，被告盈虧自負。」、「（本件被告僅是掛在公司名下
    ，為何團費要繳回公司？）正常情況下都不繳回公司，被告自行拿錢給對方旅行
    社，本案是因為被告開票跳票，對方旅行社找我，對方認公司不認人。」等語，
    則被告甲○○既未領取丁○○○○之薪水，每個月復需繳交三千元予丁○○○○
    作為文書管理及清潔之費用，其與丁○○○○之關係自與一般之僱傭關係有別；
    況被告既然係盈虧自負，更無將所收取之團費交與丁○○○○之理，是本案被告
    甲○○所收取由旅行團團員所繳交之團費，自應歸被告所有。雖嗣後被告以自己
    名義開予翔富旅行社之支票跳票，而由丁○○○○代為清償此筆款項，然此亦屬
    被告甲○○與丁○○○○間之民事債權債務關係，尚與刑法第三百三十六條第二
    項業務侵占罪之構成要件有間。綜上所述，被告前開辯解堪以採信。此外，復查
    無其他積極證據足資證明被告確有公訴人所指之犯行，不能證明被告犯罪，揆諸
    上揭規定與判例要旨，自應為被告無罪之諭知。
中      華      民      國    九十      年      七      月     三十     日
據上論斷，應依刑事訴訟法第四百五十二條、第三百零一條第一項前段，判決如主文
。
                             臺灣臺中地方法院刑事第三庭
                                   審判長法  官  唐  光  義
                                         法  官  張  智  雄
                                         法  官  黃  炫  中
右正本證明與原本無異。
如不服本判決，應於判決送達後十日內向本院提出上訴狀，上訴於臺灣高等法院臺中
分院( 須附繕本 )。
                                         書記官
中     華     民     國      九十      年       七      月     三十一   日


司法院資訊處製作；財團法人民間司法改革基金會備份。
